【裁判字號】    97,交聲,480
【裁判日期】    970714
【裁判案由】    違反道路交通管理處罰條例聲明異議
【裁判全文】
臺灣臺北地方法院交通事件裁定         97年度交聲字第480號
原處分機關  臺北市交通事件裁決所
異  議  人
即受處分人  丙○○
上列異議人即受處分人因違反道路交通管理處罰條例案件，對於
臺北市交通事件裁決所於民國97年2 月22日所為之處分（原處分
案號：北市裁二字第裁22-DB0000000號）聲明異議，本院裁定如
下：
    主  文
異議駁回。
    理  由
一、原處分意旨略以：異議人即受處分人丙○○於民國97年1 月
    27日上午10時45分許，駕駛車號3U－2585號自用小客車，行
    經桃園縣復興鄉台7 線雪霧隧道口時，為桃園縣政府警察局
    大溪分局值勤員警持雷達測速儀測得該車行車速度為時速70
    公里，由於該路段最高限速為時速30公里，該車超速40公里
    ，當場遭警員攔停舉發。嗣異議人於應到案日期前向原處分
    機關提出申訴，經原處分機關請舉發單位調查結果，仍認異
    議人確有前述違規行為，遂於97年2 月22日裁處異議人新台
    幣（下同）2 千元罰鍰，並記違規點數1 點。
二、聲明異議意旨略以：案件現場為桃園縣復興鄉○○○區道路
    ，所謂手持儀器是否有經過國家法定公正檢驗機關檢驗其準
    確度？是否有定期校正準確度保養紀錄？警員會否錯誤操作
    及錯誤判斷？既沒有相片測速，也沒有直接證據，如何能判
    斷駕駛人超速而非其他旁行之車輛超速？且交通法規明訂以
    手持儀器採證取締超速，一般道路須至少於100 公尺前，應
    樹立明顯標示告知駕駛人，經查事發當日現場法定範圍內，
    均無樹立明顯標示告知駕駛人，攔檢之前警員並無開啟警示
    巡邏燈，亦無拍照存證，未依正當臨檢程序，其取締行為於
    法無據。另案發當時，同時有另一台轎車被攔下，假設本車
    超速，其速度與本車差不多，為何該車並未被取締。當日現
    場尚有一台該地區○○○於○路段超速駕駛至80多公里，違
    規中線迴轉，警察這樣的作法已違法在先又侵害人民的行車
    權利云云。
三、本院按：
  (一)行車速度，依標誌或標線之規定，道路交通安全規則第93條
    第1 項定有明文。次按汽車駕駛人，行車速度超過規定之最
    高時速，處1,200 元以上2,400 元以下罰緩，並記違規點數
    1 點，道路交通管理處罰條例第40條、第63條第1 項第1 款
    分別定有明文。另汽車駕駛人行車速度超過規定之最高速限
    ，經採用固定或非固定式科學儀器取得證據資料證明者，於
    一般道路須至少於1 百公尺，於高速公路、快速公路須至少
    於3 百公尺前，明顯標示之，道路交通管理處罰條例第7 條
    之2 第3 項亦有明文。
  (二)交通違規之舉發可分為「當場舉發」及「逕行舉發」，由於
    逕行舉發之受處分人並無當場向舉發員警辯駁、陳述意見之
    機會，故現行法制就逕行舉發之條件多所設限，此觀道路交
    通管理處罰條例第7 條之2 之規定自明。至於當場舉發交通
    違規事件，鑑於交通違規事實往往驟然而現、稍縱即逝，若
    硬性要求舉發員警不分違規情節一律必須預留證據，俾便事
    後提出供法院審查，除有現實技術可行性之困難外，將大幅
    提高交通管理之行政成本，並嚴重削弱道路交通管理之行政
    效能，此絕非立法者制定道路交通管理法規之本意。
四、經查：
  (一)本件異議人於97年1 月27日上午10時45分許，駕駛車牌號碼
    3U－2585號自用小客車，於行經當時速限每小時30公里之桃
    園縣復興鄉台七線雪霧隧道口處，為值勤員警手持雷達測速
    儀欄停之事實，為異議人所不爭執，應可認定。
  (二)異議人遭舉發經測速時速70公里，超速40公里，異議人雖然
    質疑員警使用手持雷達測速儀可能操作錯誤。惟證人即本件
    舉發員警甲○○於本院調查時證稱：「（問：舉發經過為何
    ？）當天是依照分局四組的指示規劃取締惡性超速的勤務，
    當時我們派出所配合另外兩個派出所一同來執行勤務，本件
    是由光華派出所乙○○警員操作雷射測速槍，他針對隧道口
    單一車輛測速，鎖定本受處分人之車速70公里，如果車子有
    並排或是有距離太近的話會受干擾，測不出來，測速器的數
    字就會亂跳，所以一定是受處分人的車子，受處分人進該隧
    道的入口有標示前有測速請減速慢行，而且隧道裡面有一點
    起伏，路況不是很好，但還是可以開很快，我自己也有聽到
    受處分人的車子在隧道內有嗡嗡的聲音，可以感覺到車速很
    快，所以才會測受處分人的車，我們並不是每一部車都測」
    等語明確。另證人乙○○則證稱：「（問：本件交通違規事
    件是否你有參與舉發經過？）我於97年1 月17日是有在雪霧
    隧道口執行取締超速的勤務，我有與甲○○警員一起執勤過
    ，但是不是當天，我現在忘記了，如果我有在場的話，都會
    有參與，但我對本件已經沒有印象了」；「（問：對於在庭
    異議人是否有印象？）沒有印象」等語。而依本件卷存證據
    資料，並無任何積極證據足以證明證人上揭供述係屬虛偽，
    亦無有足以令人顯信供述為不可採之品性證據或前科證據存
    在，本院自不得僅以證人甲○○等為本件開單告發異議人之
    員警而全盤抹煞其在訴訟上所具有之證人資格，況證人2 人
    與異議人素無嫌隙，自無設詞誣陷異議人之必要。再者，因
    交通違規事件往往僅於瞬間發生，是個案中受處分人是否違
    規，於異議程序中，自應視該個別案件取締狀況為斷，而非
    一概以舉發單位無法提出舉證照片佐證，即認其舉發過程即
    有瑕疵，亦無從認定本件員警於測速時有操作錯誤之情形。
  (三)本件測速使用之雷射測速儀，業經經濟部標準檢驗局委託財
    團法人台灣電子檢驗中心於96年12月21日檢定合格，且此檢
    定為逐一檢測非抽測，又依據「雷達測速儀檢定檢查技術規
    範」之3.11節，此檢定合格證書有效期間為1 年，即97年12
    月，此有財團法人台灣電子檢驗中心97年5 月28日（97）台
    電檢量字第136 號函及本件測速使用之雷射測速儀照片2 張
    在卷可稽，顯見於前揭時、地檢測異議人行車速度時，該雷
    達測速儀確實經檢驗合格。異議人質疑該測速儀之準確度云
    云，並不足採。
  (四)另員警每次在舉發地點執行取締超速勤務時，在舉發地點之
    前，即雪霧隧道口皆會掛設「前有測速照相請減速慢行」之
    明顯告示，而該隧道全長375 公尺，隧道出口到本件員警執
    勤的地點則有100 公尺以上等情，則分經證人甲○○、乙○
    ○證述明確，另有該告示之照片乙紙在卷可稽，異議人辯稱
    並未見到明顯警告標示云云，亦不可取。
五、依上述事證，足認異議人確有於上揭時地駕駛前開車輛，行
    車速度超過規定之違規行為，至於異議人另稱之其他車輛乃
    至警車之違規行為，則無礙於此一認定，原處分機關依道路
    交通管理處罰條例第40條、第63條第1 項第1 款（裁決書漏
    載第1 項第1 款）、違反道路交通管理事件統一裁罰基準表
    之規定，裁處受處分人罰鍰2 千元，並記違規點數1 點，尚
    無違誤。異議人猶執前詞指摘原處分不當，為無理由，自應
    將其異議駁回。
據上論斷，應依道路交通案件處理辦法第19條，裁定如主文。
中    華    民    國    97    年    7     月    14    日
                        交通法庭法  官  江俊彥
以上正本證明與原本無異。
如不服本裁定，應於送達後5 日內，向本院提出抗告狀。
                                書記官  劉英芬
中    華    民    國    97    年    7     月    14    日


司法院資訊處製作；財團法人民間司法改革基金會備份。
